# 准则中对“负有应客户要求回购商品义务的售后回购交易”的相关规定应如何理解？

提问人：meimei168 时间：2020-08-18 09:36:00
请教陈版主：
业务背景（基本模式）：
某企业是一家助贷公司，为资金方推荐符合条件的借款人，经过企业、资金方、担保人等多方审核，协助资金方完成放款，后期协助资金方催收本息。该企业的收入主要是资金方各期实际收到本息一定比例的返还、担保方各期实际收到担保费一定比例的返还。在企业现有合作的模式中，部分资金方或担保方会在与企业签订的协议中约定：当借款人连续逾期三期时，企业需代偿该借款人已逾期本息及剩余未到期本金；或者应将该借款人全部未到期借款一次性足额回购或履行对应担保责任（即：代偿或回购）。
1.新收入准则中对“负有应客户要求回购商品义务的售后回购交易”的相关规定应如何理解？
（ 1 ）对于新收入准则第三十八条中“商品”的定义如何理解？（如在企业与资金方签订的合作协议中，我对“商品”的理解为“推介客户、协助借款人在线签约完成放款、后期各期协助资金方按期收回本息”等一系列服务，在该项协议约定下，逾期代偿或回购的未到期本息是否可以理解为前述服务中“商品”的一部分？企业给资金方出售的“商品”即推介客户、协助放款、按期协助催收等一系列服务；在该协议下在合同开始日约定的逾期代偿或回购是否可以理解为“负有应客户要求回购商品义务的售后回购交易”，并适用第三十八条、三十二条准则相关规定？）
（ 2 ）A业务模式下，资金方与企业签订的项目合作协议并未明确约定企业负有代偿和回购义务；担保方与企业签订的反担保合同中明确约定当借款人连续逾期三期的情况下，担保方已履行担保责任（代偿当期所欠本息及剩余各期本期）后，企业需履行反担保责任（即代偿担保方已履行的担保责任，或者表述为将担保方已有的债权转移至企业）。我的理解：该种模式下，“商品”仍为催收各期应归还的本息这项服务，但企业提供销售该项商品的对象（即：“客户”）是资金方而非担保方（企业向担保方提供的服务为：推荐符合准入条件和风险管理控制的借款人，由担保方为借款人提供担保），如果前述（ 1 ）的分析可行，在A业务模式下，担保方要求企业履行逾期代偿或回购的义务是否不能适用第三十八条准则的规定？
（ 3 ）B业务模式下，资金方与企业签订的项目合作协议并未明确约定企业负有代偿和回购义务；担保方（该担保方为企业的关联方）与资金方签订的担保合同中明确约定当借款人连续逾期三期的情况下，担保方需履行逾期代偿或回购义务（此时企业无需重复履行）。我的理解：该种模式下，“商品”仍为催收各期应归还的本息这项服务，但企业提供销售该项商品的对象（即：“客户”）是资金方，履行代偿或回购义务的是担保方（企业的关联方），如果前述（ 1 ）的分析可行，在B业务模式下，资金方要求担保方履行逾期代偿或回购的义务是否也能适用第三十八条准则的规定？
2.准则中对“附有销售退回条款的销售”的相关规定应如何理解？
（如果上述1.（ 1 ）分析可行）因该企业属于某一时段内履行的履约义务（协议明确约定资金方、担保方按各期实际收到本息、担保方一定比例的返还），故各期确定交易价格就是经多方核对后确定的金额，即不存在“因向客户转让商品而预期有权收取的对价金额确认为收入”（收入金额已确定）、“因销售退回将退还的金额确认负债”（预期将退回的金额是否应该理解为代偿或回购支付的金额，如果在约定的结算期无法预估将代偿或回购的金额，是否可以估计为零？），这种情况下能否适用第三十二条准则相关规定？
以上分析不知是否正确，请陈版主指点一下，万分感谢！

回答人：chenyiwei
我理解这种情况不属于收入准则的规范范围，而是金融工具确认和计量准则规范的财务担保合同，或者作为保险合同核算。采用收入准则来分析该类合同条款，出发点就是不正确的。